臺灣臺東地方法院民事裁定
110年度訴字第71號
原      告  宋賢次  
訴訟代理人  吳漢成律師
被      告  臺東縣○○鄉○○

法定代理人  黃建賓  
訴訟代理人  鄭至峰  
被      告  李德旺  
訴訟代理人  葉玲秀  
上列當事人間確認增劃編原住民保留地權利存在等事件，本院裁
定如下：
    主  文
本件移送臺灣高雄高等行政法院。
    理  由
一、按我國現行法律之規定，關於民事訴訟與行政訴訟之審判，
    係採二元訴訟制度，分由不同性質之法院審理。除法律別有
    規定外，關於因私法關係所生之爭執，由普通法院審理；因
    公法關係所生之爭議，則由行政法院審判之（司法院釋字第
    466號解釋文參照）。次按，普通法院認其無受理訴訟權限
    者，應依職權裁定將訴訟移送至有受理訴訟權限之管轄法院
    ，民事訴訟法第31條之2第2項定有明文。故當事人就普通法
    院無審判權之公法爭議事件，誤向普通法院提起民事訴訟時
    ，依上開說明，自應依職權將訴訟移送至有受理訴訟權限之
    管轄法院。末按適用通常訴訟程序之事件，以高等行政法院
    為第一審管轄法院，行政訴訟法第104條之定有明文。
二、本件原告起訴主張：原告係排灣族原住民，自民國75年前即
    使用臺東縣○○鄉○○段000地號國有土地（下稱系爭土地），
    該地並有遭被告李德旺（即同段223-1地號國有土地之承租
    人）越界占用部分面積。嗣原告於109年間向被告臺東縣大
    武鄉公所(下稱大武鄉公所)申請將系爭土地劃編為原告使用
    時，李德旺竟以系爭土地仍有糾紛，向大武鄉公所異議，大
    武鄉公所於109年11月26日以正鄉原字第1090014794號函，
    以審查不符合為由退(駁)回原告之申請，原告不服遂提起本
    件訴訟等語。並聲明：確認原告對系爭土地為占有使用權人
    並得據以向大武鄉公所申請增編或劃編為原住民保留地之權
    利存在。
三、本件原告主張屬公法事件，應由行政法院審理：
    按公有土地劃編原住民保留地要點第3、4、7條規定，原住
    民於77年2月1日前即已使用其祖先遺留且迄今仍繼續使用之
    公有土地，檢附相關證明文件，向土地所在地之鄉（鎮、市
    、區）公所申請劃編為原住民保留地；鄉（鎮、市、區）公
    所應於受理申請後1個月內，會同公有土地管理機關、申請
    人及有關機關辦理現地會勘及審查；為執行原住民保留地劃
    編工作，原住民族委員會得成立原住民保留地劃編督導小組
    ，直轄市、縣（市）政府得成立原住民保留地劃編工作小組
    ，鄉（鎮、市、區）公所得成立原住民保留地劃編執行小組
    ，分別由有關單位派員組成之。而為辦理公有土地增劃編原
    住民保留地審查需要，另於公有土地增劃編原住民保留地審
    查作業規範第11條明文規範辦理公有土地增劃編原住民保留
    地審查作業程序如下：「㈠鄉（鎮、市、區）公所受理申請
    。㈡鄉（鎮、市、區）公所應於受理2個月內邀集相關單位辦
    理現地會勘及完成審查作業，並將初審結果通知申請人。㈢
    鄉（鎮、市、區）公所於完成審查後1個月內，編造審查清
    冊函送直轄市、縣政府，由直轄市或縣政府於15日內報請各
    公有土地管理機關表示意見，並以副本函送本會（即行政院
    原住民族委員會）。㈣公有土地管理機關應於接獲直轄市或
    縣政府函送審查清冊後1個月內表示意見函復本會，必要時
    得展延15日，並副知直轄市或縣政府，由直轄市或縣政府將
    公產機關意見轉知申請人。㈤本會每2個月彙整造冊會商公有
    土地管理機關之中央主管機關，各中央主管機關應於7日內
    函復，必要時得展延7日。㈥本會代擬代判院稿核定增劃編原
    住民保留地，並通知直轄市、縣政府將核定結果通知申請人
    。」，可知原住民依公有土地劃編原住民保留地要點規定，
    申請劃編為原住民保留地，屬「公法上之請求權」，是否得
    劃編為原住民保留地，自有賴執行機關「鄉（鎮、市、區）
    公所」依法定程序審查後，經送直轄市、縣政府、土地管理
    機關、行政院原住民族委員會後，由原住民族委員會作出劃
    編原住民保留地與否之決定，其法律性質屬行政處分中之「
    一般處分」（參看行政程序法第92條第2項及最高法院96年
    度台上字第1068號判決意旨），倘當事人有所爭執，屬公法
    爭議性質，亦應循訴願及行政訴訟程序始得加以確定，普通
    法院並無審判權。
五、綜上所述，原告提起本件確認之訴，非私法上之爭議。又本
    件原告所陳報訴訟標的價額為新臺幣510,000元，已逾行政
    訴訟法第229條第1項第3款所定適用簡易訴訟程序之訴訟標
    的價額，而屬應適用通常訴訟程序之事件，以高等行政法院
    為第一審管轄法院。茲原告向無管轄權之本院起訴，顯係違
    誤，自應依職權移送於其管轄法院，爰裁定如主文。
中　　華　　民　　國　　110 　年　　6 　　月　　1 　　日
                  民事第一庭  審判長法  官  楊憶忠
                                    法  官  施伊玶
                                    法  官　李立青
以上正本係照原本作成。
如不服本裁定應於送達後10日內向本庭提出抗告狀，並繳納抗告
費新臺幣1,000元。
中　　華　　民　　國　　110 　年　　6 　　月　　1 　　日
                                    書記官  劉雅文